【裁判字號】    99,上易,1091
【裁判日期】    991109
【裁判案由】    詐欺
【裁判全文】
臺灣高等法院高雄分院刑事判決        99年度上易字第1091號
上  訴  人  臺灣高雄地方法院檢察署檢察官
被      告  乙○○
上列上訴人因被告詐欺案件，不服臺灣高雄地方法院99年度易字
第1993號中華民國99年10月5 日第一審判決（起訴案號：臺灣高
雄地方法院檢察署99年度偵字第26683 號），提起上訴，本院判
決如下：
     主  文
上訴駁回。
     理  由
一、按不服地方法院之第一審判決而上訴者，須提出上訴書狀，
    並應敘述具體理由，上訴書狀未敘述上訴理由者，應於上訴
    期間屆滿後20日內補提理由書於原審法院。逾期未補提者，
    原審法院應定期間先命補正。但上訴書狀已敘述理由，惟所
    敘述者非屬具體理由，則屬不符上訴之法定程式，由第二審
    法院以其上訴不合法律上程式，判決駁回，不生定期命補正
    之問題，刑事訴訟法第350 條第1 項、第361 條、第362 條
    、第367 條定有明文。
二、次按，上開所稱「上訴書狀應敘述具體理由」，係指須就不
    服之判決為具體之指摘而言，如僅泛稱原判決認事用法不當
    或採證違法、判決不公等，均非具體理由（法院辦理刑事訴
    訟案件應行注意事項第162 點參照）；復按所謂具體理由，
    必係依據卷內既有訴訟資料或提出新事證，指摘或表明第一
    審判決有何採證認事、用法或量刑等足以影響判決本旨之不
    當或違法，而構成應予撤銷之具體事由，始克當之（例如：
    依憑證據法則具體指出所採證據何以不具證據能力，或依憑
    卷證資料，明確指出所為證據證明力之判斷如何違背經驗、
    論理法則）；倘僅泛言原判決認定事實錯誤、違背法令、量
    刑失之過重或輕縱，而未依上揭意旨指出具體事由，或形式
    上雖已指出具體事由，然該事由縱使屬實，亦不足以認為原
    判決有何不當或違法者（例如：對不具有調查必要性之證據
    ，法院未依聲請調查亦未說明理由，或援用證據不當，但除
    去該證據仍應為同一事實之認定），皆難謂係具體理由，俾
    與第二審上訴制度旨在請求第二審法院撤銷、變更第一審不
    當或違法之判決，以實現個案救濟之立法目的相契合，並節
    制濫行上訴」（最高法院97年度台上字第892 號判決意旨參
    照）。是如上訴理由書狀並未依據卷內訴訟資料，具體指摘
    原判決認事用法有何違法或不當之情形，即屬上訴未敘述具
    體理由。
三、另按刑之酌減、量定及定執行刑等，為法院依實體法或程序
    法等相關規定，得依職權審酌、自由裁量之事項，不得任意
    指摘，必須具體表明原審判決所為自由裁量之行使，未合乎
    法律之目的，違背內部性界限，而屬權利濫用之違法，或違
    反比例原則、平等原則、公平正義等法則，始足當之，否則
    非屬具體理由，可逕由程序上予以駁回（最高法院71年3 月
    2 日71年度第3 次刑事庭會議決議三之意旨參照）。
四、本件被告乙○○明知身上並無金錢，亦無支付能力，竟意圖
    為自己不法之所有，於99年8 月12日晚上8 時許，前往甲○
    ○所經營位於高雄市三民區○○○路343 號1 樓之「美愛小
    吃部」消費，點取臺灣啤酒4 瓶、海尼根啤酒12瓶、丁香魚
    1 盤、魷魚1 盤等酒菜食用，並於卡拉OK機點唱，甲○○誤
    認其有支付能力，而提供飲食歌唱合計價值共2,060 元。嗣
    於翌日凌晨3 時許，甲○○欲打烊而要求乙○○結帳時，乙
    ○○始表示無能力付款，甲○○乃報警處理。上開犯罪事實
    ，業據被告乙○○於原審審理時坦承不諱，核與告訴人甲○
    ○於警詢、偵查中之指訴相符，復有估價單1 紙在卷可稽，
    原審認被告罪證明確，犯詐欺取財罪，以其屬於累犯，而判
    處有期徒刑柒月；公訴人上訴理由略以：「按刑事審判旨在
    實現刑罰權之分配正義，故法院對於有罪被告之科刑，應符
    合罪刑相當之原則，使輕重得宜，罰當其罪，此所以刑法第
    57條明定科刑時，應審酌一切情狀，尤應注意該條所列10款
    事項，以為科刑輕重之標準，並賦予法院裁量權。而判決於
    科刑之理由，如僅載稱審酌被告之品行、犯罪之動機、目的
    、手段、犯後態度等一切情狀，因如此記載，均僅為法律抽
    象之一般規定，並未說明各該事項之具體情形，其量刑是否
    妥適無從據以斷定，自有判決理由未備之違法，本件被告於
    警詢及偵查中，多次矢口否認犯行，辯稱：尚有其他友人「
    小李」一同消費，「小李」把錢拿走云云，直至原審審理中
    始因罪證確鑿，無法再行狡辯而坦承犯行；又被告曾多次至
    小吃店飲食未能付錢而涉犯詐欺案件，經臺灣高雄地方法院
    判決有期徒刑4 月、6 月確定，甫於99年8 月5 日執行完畢
    出監，此有相關判決書及前科紀錄表在卷可考，竟又為相同
    犯行，足認被告犯後無悔意，並造成司法資源浪費，是原審
    判決就被告上開犯行之量刑，顯有過輕之處，實難認為妥適
    。」等語前來。
五、經查，原審就被告所犯刑法第339 條第1 項之詐欺取財罪，
    且有如上揭事實欄所列前案及執行紀錄，有被告之臺灣高等
    法院被告前案紀錄表在卷可按，其於執行完畢後5 年內故意
    再犯本件有期徒刑以上之罪，為累犯，依刑法第47條第1 項
    之規定，加重其刑。並審酌被告正值壯年，本應戮力工作，
    賺取財物，竟不思進取，屢次在明知自己實無任何支付消費
    款項能力之情況下，仍逕向小吃店家點取酒菜及點唱卡拉OK
    ，嗣經消費完畢即向被害人表達無能力付款之意而欲脫免債
    務，致使無辜商家蒙受財產損失，並經法院先後就其詐欺部
    分各判處有期徒刑6 月、4 月、6 月確定及執行在案，仍不
    知悛悔，本不宜再予輕縱，惟念其尚知坦承犯行，並斟酌告
    訴人損失之金額為2,060 元，尚非巨額，被告犯罪手段尚屬
    平和，及其生活狀況、品行、教育程度等一切情狀，量處有
    期徒刑7 月；核已就刑法第57條所定量刑應斟酌事項，均已
    詳加審酌，尤其就上開有利被告之事項，特別加予衡酌，而
    認檢察官求處有期徒刑8 月，稍嫌過重等一切情狀，本院參
    諸被告之前科情形，已經偵、審程序，且被判處徒刑入監服
    刑，甫執行完畢出監，即再犯本件詐欺罪，顯見被告不知悔
    改，未從先前所犯詐欺罪之司法偵、審、判刑、入監服刑經
    驗，習得教訓，故意再犯詐欺罪等諸情，認原審之量刑及定
    刑，罪刑相當，且合乎法律之目的，並無違背內部性界限，
    亦無權利濫用之違法，或違反比例原則、平等原則、公平正
    義等法則。上訴人未依據卷內既有訴訟資料或提出新事證，
    指摘或表明第一審判決有何採證認事、用法或量刑等足以影
    響判決本旨之不當或違法，而構成應予撤銷之具體事由，僅
    泛言其原先否認犯行，後因見無法狡辯成功而認罪，態度不
    佳云云，而未依上揭意旨指出具體事由，核其上訴理由，顯
    欠缺「應敘述具體理由」之要件甚明。
六、綜上所述，上訴人所提出之上訴理由，均非依據卷內既有訴
    訟資料或提出新事證，具體指摘原判決上開採證認事，有何
    足以影響判決本旨之不當或違法，而構成應予撤銷之具體事
    由，依據首揭說明，上訴人所提之前述上訴理由，核與刑事
    訴訟法第361 條第2 項所稱「具體理由」顯非相當，其上訴
    顯屬違背法律上之程式，應由本院依同法第367 條前段、第
    372 條規定，不經言詞辯論，判決如主文。
據上論斷，應依刑事訴訟法第367 條前段、第372 條，判決如主
文。
中    華    民    國    99    年    11    月    9     日
                  刑事第六庭    審判長法  官  王憲義
                                      法  官  邱永貴
                                      法  官  簡志瑩
以上正本證明與原本無異。
本件不得上訴。
中    華    民    國    99    年    11    月    9     日
                                      書記官  吳新貞
附錄本判決論罪科刑法條：
中華民國刑法第339條第1項
意圖為自己或第三人不法之所有，以詐術使人將本人或第三人之
物交付者，處5 年以下有期徒刑、拘役或科或併科1 千元以下罰
金。

司法院資訊處製作；財團法人民間司法改革基金會備份。
